臺灣高等法院臺南分院刑事裁定
111年度毒抗字第603號
抗  告  人  
即  被  告  吳昱志


上列抗告人即被告因聲請觀察勒戒案件，不服臺灣雲林地方法院
111年度毒聲字第203號中華民國111年7月18日裁定（聲請案號：
臺灣雲林地方檢察署111年度聲觀字第170號、111年度毒偵字第6
66號），提起抗告，本院裁定如下：
    主  文
抗告駁回。
    理  由
一、聲請意旨略以：被告吳昱志基於施用第二級毒品之犯意，於
    民國111年5月10日1時23分許採尿時起回溯96小時內之某時
    ，在不詳處所，以不詳方式，施用第二級毒品甲基安非他命
    1次，爰依毒品危害防制條例第20條第3項、第1項及觀察勒
    戒處分執行條例第3條第1項規定，聲請裁定將被告送勒戒處
    所觀察、勒戒等語。
二、原裁定意旨略以：被告於111年5月10日1時23分許，同意接
    受警察採集尿液，經送台灣檢驗科技股份有限公司以酵素免
    疫法（EIA）初步檢驗，又以液相層析串聯質譜法（LC/MS/M
    S）確認結果，呈安非他命類陽性反應（安非他命濃度為554
    9ng/mL、甲基安非他命濃度為39962ng/mL），足認被告於採
    尿時往前回溯96小時內之某時點，確有施用第二級毒品甲基
    安非他命之事實。被告雖否認上情，辯稱：我當天開車載送
    之乘客「阿蘇」等人，在車內有施用甲基安非他命云云。惟
    受測者不慎吸入他人施用甲基安非他命煙霧，尿液檢驗結果
    是否呈安非他命、甲基安非他命陽性，目前並無相關文獻可
    供參考。依常理判斷，若與吸食第二級毒品甲基安非他命者
    同處一室，其吸入二手煙或蒸氣之影響程度，與空間大小、
    密閉性，吸入之濃度多寡及吸入時間長短等因素有關，又縱
    然吸入二手煙或蒸氣之尿液可檢出毒品反應，其可檢出之量
    及吸入劑量、頻率、尿液採集時間點、個人體質與代謝狀況
    等因素有關，依個案而異，其濃度亦應遠低於同處一室之施
    用者，此有衛生福利部食品藥物管理署95年9月6日管檢字第
    0950009926號函釋可憑，足見因吸食二手煙導致尿液檢出甲
    基安非他命、安非他命陽性反應之可能性極低。本件被告之
    尿液檢體，經檢出上開安非他命、甲基安非他命濃度，均高
    於濫用藥物尿液檢驗作業準則第18條第1項所定閾值（即甲
    基安非他命500ng/mL，其代謝物安非他命之濃度在100ng/mL
    以上）甚多，苟如被告所稱係因與施毒者「阿蘇」等人同車
    不慎吸入甲基安非他命之二手煙霧，當亦僅有低量之毒品反
    應，不致有上開尿液檢驗報告之結果，是被告所辯難以採信
    。被告最近一次因施用毒品犯行，經法院令入觀察、勒戒，
    認無有繼續施用毒品之傾向，經臺灣雲林地方檢察署（下稱
    雲林地檢署）檢察官於89年12月13日以89年度毒偵字第1867
    號為不起訴處分確定，迄未再受觀察、勒戒或強制戒治之執
    行。被告於3年後再犯本件施用第二級毒品犯行，爰依毒品
    危害防制條例第20條第3項、第1項規定，令被告入勒戒處所
    觀察、勒戒等語。
三、被告抗告意旨略以：被告確實無施用毒品，當場也未搜查到
    被告持有毒品，不服原裁定結果，聲請重新檢驗等語。
四、按犯毒品危害防制條例第10條之罪者，檢察官應聲請法院裁
    定，令入勒戒處所觀察、勒戒，其期間不得逾2月；依前項
    規定為觀察、勒戒或強制戒治執行完畢釋放後，3年後再犯
    第10條之罪者，適用前2項之規定，同條例第20條第1項、第
    3項定有明文。毒品危害防制條例於109年1月15日修正公布
    ，同年7月15日生效施行，參其修法理由謂：施用毒品者具
    病患性犯人之特質，並參諸世界各國之醫療經驗及醫學界之
    共識，認如觀察勒戒或強制戒治執行完畢釋放後，3年後始
    再犯者，足見其有戒除毒癮之可能，宜再採以觀察勒戒方式
    戒除其身癮及以強制戒治方式戒除其心癮之措施等旨，爰修
    正第20條第3項，將期限由原先之5年縮減為3年，修正後乃
    明文「前項規定為觀察、勒戒或強制戒治執行完畢釋放後，
    3年後再犯第10條之罪者，適用前2項之規定」。上開所謂「
    3年後再犯」，只要本次再犯（不論修正施行前、後）距最
    近1次觀察、勒戒或強制戒治執行完畢釋放，已逾3年者，即
    該當之，不因其間有無犯第10條之罪經起訴、判刑或執行而
    受影響（最高法院109年度台上字第3826號判決意旨參照）
    。
五、經查：
　㈠被告雖矢口否認施用第二級毒品犯行，並以前詞置辯。然被
    告於111年5月10日1時23分許，同意接受警方採集尿液，所
    採集之尿液檢體，係被告親放、封緘等情，為被告於警詢時
    所自承，並有勘察採證同意書附卷。按國內鑑定單位目前常
    用檢驗尿液中是否含有毒品反應之方法，有免疫學分析法和
    氣相層析質譜儀法兩類，尿液初步篩檢採用免疫學分析法，
    因結構類似之成分，亦可能產生反應，而呈「偽陽性」，但
    以氣相層析質譜儀法（GC/MS）進行確認，不致有「偽陽性
    」發生，此據行政院衛生署管制藥品管理局（現更名為衛生
    福利部食品藥物管理署）97年1月21日管檢字第0970000579
    號函示說明「所謂『偽陽性』係指尿中不含某成分，而檢驗顯
    示含有該成分之現象。尿液初步篩檢採用免疫學法，因結構
    類似之成分亦可能產生反應，而呈『偽陽性』，但初步篩檢陽
    性檢體需再以氣相層析質譜儀法進行確認檢驗，不致有『偽
    陽性』結果。」。本件經警採集被告尿液送請檢驗之台灣檢
    驗科技股份有限公司111年5月31日濫用藥物檢驗報告，係先
    以EIA酵素免疫分析法初步檢驗，再以GC/MS氣相層析/質譜
    儀法確認檢驗結果，參之前揭說明，可排除「偽陽性」的可
    能性，而被告尿液中之安非他命濃度高達5549ng/mL、甲基
    安非他命濃度高達39962ng/mL，均高出氣相層析質譜儀可檢
    出之閾值（即甲基安非他命濃度≧500ng/mL，安非他命濃度≧
    100ng/mL）甚多，被告對其前揭抗辯，無法合理解釋何以其
    尿液中安非他命、甲基安非他命之濃度均如此之高，甚至高
    於一般直接施用甲基安非他命者。且被告對於在其駕駛車輛
    內施用甲基安非他命之人，究係何人，始終無法說明，所辯
    是否真實，要非無疑。況倘依告所辯，確有多人在被告駕駛
    車輛內以玻璃球燒烤甲基安非他命之方式施用毒品，致車內
    布滿含甲基安非他命之氣體，則被告若無施用毒品之意，理
    應拒絕乘客在其車內施用毒品，或停車自行遠離，以免受毒
    品戕害，但被告明知車內布滿甲基安非他命氣體，仍持續長
    時間與施用者同處一車，顯然亦有共同施用甲基安非他命之
    故意至明，是被告否認犯行之辯解，不足採信，堪認被告確
    有於111年5月10日1時23分採尿時起回溯96小時內之某時，
    在不詳地點，施用第二級毒品甲基安非他命，原裁定此部分
    事實之認定核無違誤。
　㈡被告於89年間，因施用第二級毒品甲基安非他命，前經原審
    法院以89年度毒聲字第1525號裁定令入勒戒處所觀察、勒戒
    後，認無繼續施用毒品傾向，經雲林地檢署檢察官於89年12
    月13日以89年度毒偵字第1867號為不起訴處分，有臺灣高等
    法院被告前案紀錄表暨上開觀察勒戒裁定、不起訴處分書附
    卷可參。被告迄未再受觀察、勒戒處分，是其於3年後再犯
    本件施用第二級毒品犯行，依毒品危害防制條例第20條第3
    項、第1項規定，應令入勒戒處所觀察、勒戒。又檢察官審
    酌被告矢口否認有施用毒品，未給予被告附命戒癮治療緩起
    訴處分之機會等情，有「本件未能進入減害計畫之理由」在
    卷可考，參以被告曾受觀察勒戒之執行，猶未能戒除毒癮而
    再犯本件犯行，顯見欠缺自制力、戒癮決心不足，機構外之
    治療處遇恐難助其順利戒除毒癮。則檢察官依職權裁量選擇
    向原審法院聲請將被告裁定送觀察、勒戒，並無裁量違法或
    重大明顯瑕疵之處。
六、綜上，原審以被告有施用第二級毒品甲基安非他命之事實，
    並認檢察官之聲請於法有據，依毒品危害防制條例第20條第
    3項、第1項之規定，裁定被告應令入勒戒處所觀察、勒戒，
    其期間不得逾2月，尚無不合，被告抗告意旨否認施用甲基
    安非他命所為辯解及聲請重新檢驗，為無理由，應予駁回。
據上論斷，應依刑事訴訟法第412條，裁定如主文。
中　　華　　民　　國　　111 　年　　8 　　月　　5 　　日
                  刑事第六庭    審判長法  官  張瑛宗
                                      法  官  吳錦佳
                                      法  官  林逸梅
以上正本證明與原本無異。
不得再抗告。
                                      書記官  施淑華
中　　華　　民　　國　　111 　年　　8 　　月　　5 　　日